【裁判字號】    95,交聲,1016
【裁判日期】    951117
【裁判案由】    違反道路交通管理處罰條例聲明異議
【裁判全文】
臺灣士林地方法院交通事件裁定        95年度交聲字第1016號
原處分機關  交通部公路總局台北區監理所
異 議人 即
受 處分 人  甲○○
                      號5樓
上列異議人即受處分人因違反道路交通管理處罰條例案件，對於
交通部公路總局臺北區監理所中華民國95年10月11日所為之處分
（原處分案號：北監自裁字第裁40-A00000000號）聲明異議，本
院裁定如下：
    主  文
異議駁回。
    理  由
一、按汽車駕駛人，行經有燈光號誌管制之交岔路口闖紅燈者，
    處新臺幣（下同）1,800 元以上5,400 元以下罰鍰，並記違
    規點數3 點，道路交通管理處罰條例第53條第1 項、第63條
    第1 項第3 款，分別定有明文。
二、原處分意旨略以：異議人即受處分人甲○○於民國95年8 月
    8 日晚上9 時許，駕駛其所有之車牌號碼3C-7563 號自用小
    客車，行至臺北市○○路與昌吉街（南向北）之有燈光號誌
    管制交岔路口，不依當時已亮紅燈之號誌停車等待，反逕自
    闖紅燈行駛，經警逕行舉發「闖紅燈」之違規，爰依道路交
    通管理處罰條例第53條第1 項之規定，裁處罰鍰2,700 元，
    並依同條例第63條第1 項第3 款規定，記違規點數3 點。
三、聲明異議意旨略以：（一）異議人於通過第一個燈號時，該
    燈號確為綠燈或為黃燈，本就可以通行，惟剛過該路口時，
    第二個燈號已變為紅燈，不構成闖紅燈之要件，員警以拍攝
    異議人闖第二個紅燈為由予以處分，實不合理。另依舉發機
    關函覆內容所示「該車紅燈已亮後1.3 秒前車輪壓觸停止線
    前電腦感應電圈」，然依採證照片，其拍攝到的畫面係異議
    人所有車輛車身已過停止線，當時係「後車輪」剛過停止線
    ，而非該局所稱之「前車輪」壓觸停止線，由此可推，異議
    人車輛車身係於綠燈轉黃燈時即已通過該停止線，紅燈亮時
    ，車身已過，僅餘後車輪壓到停止線，原處分機關竟未予詳
    查；（二）案發路口係有2 個紅綠燈燈號，且2 個燈號間尚
    有一定之距離，而該隊設置之照相機係位於第1 個燈號處，
    理應拍攝闖第1 個紅燈燈號之汽車，否則因2 燈號間尚有距
    離，極有可能於通過第1 個燈號時確為綠燈或黃燈，行至第
    2 個燈號前卻已變更為紅燈，故實不宜以闖第2 個燈號紅燈
    為由處分用路人。再者，告示牌標示「前有測速照相機」，
    顧名思義，應係拍攝超速之車輛，該隊擬舉發闖紅燈之車輛
    ，卻未提醒用路人，此項舉動應不合法，實難甘服云云。
四、經查：
  (一)本件受處分人甲○○確有於95年8 月8 日晚上9 時許，駕駛
    其所有車牌3C-7563 號自用小客車，行至臺北市○○路與昌
    吉街南向北車道之有燈光號誌管制交岔路口之事實，此為受
    處分人甲○○所不否認，並有上開路口所設置照相設備攝得
    之彩色採證照片2 幀附卷可憑，應甚明確，堪予認定。
  (二)又查本件受處分人所駕駛之上開自用小客車行經承德路由南
    往北車道，在與昌吉街交岔路口，因闖紅燈而遭測速照相機
    照相，該行駛方向由綠燈變黃燈有3.0 秒之緩衝時間，後為
    四面紅燈為清道作用（路口淨空），第1 張採證照片顯示，
    上開自用小客車於紅燈已亮後1.3 秒前車輪壓觸停止線前電
    腦感應圈，第2 張採證照片顯示，紅燈亮2.1 秒後該車仍以
    車速每小時61公里行進中等情，有臺北市政府警察局大同分
    局95年9 月18日北市警同分交字第09533624000 號函及彩色
    採證照片2 幀附卷可稽。經核前揭違規採證照片第1 張，發
    現系爭路口中受處分人行駛之方向當時為紅燈，而受處分人
    之車身已超越進入該交岔路口之停止線，依照片之右上方之
    測得數值觀之，當時已為變換紅燈後1.3 秒，又參以第2 張
    照片之測得數值右下方V=61所示，顯見受處分人之車速於拍
    攝第2 張照片時，其時速為每小時61公里，經換算，受處分
    人應係於該路口行進方向之2 具燈號同時轉換為紅燈後，繼
    續行駛約22.02 公尺（按時速61公里≒秒速16.94 公尺，16
    .94X 1.3秒≒22.02 公尺），始因進入交岔路口輪胎壓到感
    應線圈，進而遭拍照無訛。易言之，受處分人於其前方路口
    燈號轉變為紅燈之際，其所駕駛之車輛顯然尚未抵達進入該
    交岔路口之停止線，且距離該停止線應尚有10公尺以上甚明
    ，故受處分人於上開路口行車號誌轉為紅燈後，確有未依規
    定於停止線前停車，而仍逕自闖越紅燈行駛之交通違規事實
    ，事證明確，堪予認定，受處分人上開所辯係於剛過該路口
    時，第2 個燈號已變為紅燈云云，自不足採信。
  (三)又按一般感應線圈測速及闖紅燈照相設備，其功能有測速及
    闖紅燈照相兩種設定，其取締之原理，是依靠感應線圈來感
    應紅燈闖越停止線及計算車速，當車輛前輪通過第1 條及第
    2 條感應線圈時，會自動計算車子通過2 個感應線圈固定距
    離之時間，馬上計算出車速，如有超速或闖紅燈，即將訊號
    傳送到照相儀器上，下指令拍照，故本件取締違規所架設之
    相機，係具有採證闖紅燈及超速等違規行為之功能，故縱使
    主管機關未於該路口標示前有取締闖越紅燈照相機等語，亦
    不足以作為受處分人闖紅燈免罰之理由。又關於違規採證相
    機之裝設位置是否適當，乃係上揭所指主管機關之權責，主
    管機關自可本於維護交通秩序、確保公共安全之平衡考量加
    以設置，並隨時檢討，適時加以修正規劃，要非司法機關審
    究交通違規事件所得加以變更審理者，縱有受處分人所指放
    置地點不當之虞，並無從以此據以為闖紅燈免罰之理由，要
    屬當然。本件事證明確，異議人之違規行為，堪以認定。
五、綜上所述，受處分人駕駛上開車輛確有於上揭時、地闖紅燈
    之違規行為，從而，原處分機關依前揭道路交通管理處罰條
    例第53條第1項及違反道路交通管理事件統一裁罰標準表規
    定，裁處受處分人2,700 元罰鍰，並依第63條第1 項第3 款
    記違規點數3 點，核無違誤，本件受處分人之異議為無理由
    ，自應將其異議駁回。
據上論斷，應依道路交通管理處罰條例第87條第2 項、道路交通
案件處理辦法第19條，裁定如主文。
中    華    民    國    95    年    11    月    17    日
                  交通法庭法  官  雷雯華
以上正本證明與原本無異。
如不服本裁定應於送達後5 日內向本院提出抗告狀。
                          書記官  陳如玲
中    華    民    國    95    年    11    月    17    日


司法院資訊處製作；財團法人民間司法改革基金會備份。
